臺灣屏東地方法院刑事判決
111年度交訴字第58號
公  訴  人  臺灣屏東地方檢察署檢察官
被      告  潘爵宇


上列被告因過失致死案件，經檢察官提起公訴（110年度偵字第1
1048號），被告於準備程序期日就被訴事實為有罪之陳述，經合
議庭裁定由受命法官依簡式審判程序獨任審理，判決如下：
    主  文
潘爵宇犯過失致人於死罪，處有期徒刑陸月，如易科罰金，以新
臺幣壹仟元折算壹日。
    事  實
一、潘爵宇於民國110年10月24日12時17分許，駕駛車牌號碼000
    -0000號自用小客車，沿屏東縣屏東市環河道路由北往南方
    向行駛至河濱公園入口處時，本應注意行經行車管制號誌路
    口右轉時，轉彎車應讓直行車先行，而依當時天候晴、日間
    自然光線、柏油路面乾燥，無缺陷亦無障礙物、視距良好等
    情，並無不能注意之情事，竟疏未注意及此，貿然右轉，適
    有朱柏翰騎乘車牌號碼000-0000號普通重型機車，同向在後
    行駛至該處，亦超速行駛，且未注意車前狀況以隨時採取必
    要之安全措施，兩車遂發生碰撞，朱柏翰因而人車倒地，並
    受有頭部損傷、右側肋骨骨折、骨盆骨折、肝臟撕裂傷、下
    頷骨骨折、創傷性氣胸等傷害，經送往衛生福利部屏東醫院
    （下稱屏東醫院）急診救護，惟仍於同日15時7分許因創傷
    性休克不治死亡。潘爵宇肇事後停留現場，於偵查機關尚不
    知何人肇事時，向到場處理之員警坦認肇事而自首，始悉上
    情。
二、案經朱柏翰之父朱弘杰告訴暨臺灣屏東地方檢察署（下稱屏
    東地檢署）檢察官據報相驗後主動檢舉偵查起訴。
　　理  由
一、本案被告潘爵宇所犯係死刑、無期徒刑、最輕本刑為3年以
    上有期徒刑以外之罪，其於準備程序中就被訴事實為有罪之
    陳述，經法官告知簡式審判程序之旨，並聽取當事人之意見
    後，本院認為適宜進行簡式審判程序審理，合先敘明。
二、事實認定：
  ㈠上揭犯罪事實，業據被告於本院審理時坦承不諱（本院卷第5
    4、60頁），核與告訴人即被害人朱柏翰之父朱弘杰於警詢
    、偵查時之指訴，證人即被告友人潘彥廷之證述大致相符（
    相字卷第39至42、95至97、121至125頁），並有警製偵查報
    告、屏東縣政府警察局勤務指揮中心受理110報案紀錄單，
    道路交通事故現場（略）圖、道路交通事故調查報告表㈠㈡、
    證號查詢汽機車駕駛人資料結果，被害人之屏東醫院診斷證
    明書，交通部公路總局車輛行車事故鑑定覆議會0000000案
    覆議意見書，現場蒐證及行車記錄器翻拍照片等件在卷可佐
    （相字卷第31、55至61、65至67、71至72、75至89頁；偵卷
    第67至70頁）。此外，被害人因本案車禍事故傷重死亡之事
    實，業經屏東地檢察署檢察官督同法醫師相驗明確，並有屏
    東地檢署相驗筆錄、檢（相）驗報告書、相驗屍體證明書、
    相驗相片等件附卷可稽（相字卷第91至93、105至120、143
    至157頁）。是被告前揭任意性自白顯與客觀事實相符，應
    堪採信。
　㈡按汽車行駛至交岔路口轉彎，應讓直行車先行，道路交通安
    全規則第102條第1項第7款定有明文。被告為領有普通自小
    客車駕駛執照之人，有前引證號查詢汽車駕駛人資料結果在
    卷可參，對於前揭交通規範自無不知之理，其駕駛自用小客
    車時，即應確實遵守上開規定謹慎駕駛。而依當時天候晴、
    日間自然光線、柏油路面乾燥，無缺陷亦無障礙物、視距良
    好等情，有前引道路交通事故調查表㈠及現場照片在卷足憑
    ，是客觀上並無不能注意之情事，被告如能依規定為前開注
    意，當可避免本件車禍之發生，詎其駕駛上開自用小客車行
    經行車管制號誌路口右轉時，未禮讓後方同向直行車先行，
    即貿然右轉，致被害人未能及時反應而發生本件交通事故，
    被告之駕駛行為顯有過失甚明。而本件車禍經送交通部公路
    總局車輛行車事故鑑定覆議會覆議結果，亦認被告之駕駛行
    為有上開違規之疏失，為肇事主因，被害人則有超速行駛，
    且未注意車前狀況，以隨時採取必要安全措施之疏失，為肇
    事次因，此有前引覆議意見書在卷可參。至起訴書另記載被
    告尚有違反「行經無號誌交岔路口，應減速慢行，並應注意
    車前狀況，隨時採取必要之安全措施，又在未劃設車道線、
    行車方向線或分向限制線之道路，時速不得超過40公里」等
    注意義務，應有誤會，惟此部分業經公訴檢察官當庭更正如
    前（本院卷第59頁），附此敘明。準此，被告就本件車禍之
    發生確有過失行為，且其過失行為確使被害人因而死亡，被
    告之過失行為與被害人之死亡結果間，具有相當因果關係甚
    明。至被害人固亦有前述疏失，惟刑事責任之認定，並不因
    被害人與有過失，而免除被告之過失責任。基上，本案事證
    明確，被告上開犯行，洵堪認定，應依法論科。
三、論罪科刑：
　㈠核被告所為，係犯刑法第276條之過失致人於死罪。
　㈡被告於肇事後，在有偵查犯罪職權之公務員發覺前，即向到
    達事故現場處理之警員坦承為肇事人，有屏東縣政府警察局
    交通警察隊道路交通事故肇事人自首情形紀錄表1份在卷可
    考（相字卷第69頁），則被告對於未發覺之罪自首而接受裁
    判，爰依刑法第62條前段規定，減輕其刑。
　㈢爰審酌被告：⒈駕駛車輛上路，本應謹慎注意遵守交通規則，
    以維護其他用路人之安全，竟因前開過失，致發生本件道路
    交通事故，並使被害人傷重死亡，造成被害人家屬心中永難
    彌補之傷痛，自有不該；⒉為本件交通事故之肇事主因，被
    害人為肇事次因，有前引覆議意見書在卷可考；⒊犯後坦承
    犯行，被害人家屬並已請領強制險理賠金新臺幣（下同）20
    0萬元，惟雙方仍就其餘賠償金額未能達成共識，致無法成
    立和解之情形；⒋無前科，素行尚佳，有臺灣高等法院被告
    前案紀錄表附卷可考；⒌高職畢業之智識程度；⒍現以臨時工
    為業，月收入約2萬元；⒎未婚，無子女，現與母親、祖父母
    同住之家庭生活經濟狀況等一切情狀（本院卷第61頁），量
    處如主文所示之刑，並諭知易科罰金之折算標準，以資懲儆
    。另考量被告現尚未能與被害人家屬進一步達成和解或取得
    被害人家屬之諒宥，本院認尚不宜逕予宣告被告緩刑，附此
    敘明。
據上論斷，應依刑事訴訟法第273條之1第1項、第299條第1項前
段，判決如主文。
本案經檢察官周亞蒨提起公訴，檢察官葉幸眞到庭執行職務。
中　　華　　民　　國　　111 　年　　8 　　月　　26　　日
                  刑事第六庭  法  官  陳一誠
以上正本證明與原本無異。
如不服本判決應於收受判決後20日內向本院提出上訴書狀，並應
敘述具體理由；其未敘述上訴理由者，應於上訴期間屆滿後20日
內向本院補提理由書（均須按他造當事人之人數附繕本）「切勿
逕送上級法院」。　　　　　　　　　
中　　華　　民　　國　　111 　年　　8 　　月　　29　　日
                  　　　　　  書記官  陳佳迪
附錄本判決論罪科刑法條全文：
【刑法第276條】
因過失致人於死者，處5年以下有期徒刑、拘役或50萬元以下罰
金。